臺灣高雄地方法院刑事判決　　　　　　 94年度簡上字第272號
上　訴　人　甲○○
即　被　告
選任辯護人　吳麗珠律師
　　　　　　陳炳彰律師
　　　　　　鄭國安律師
上列上訴人因賭博案件，不服本院高雄簡易庭中華民國94年2 月
15日94年度簡字第455 號第一審簡易判決（聲請簡易判決處刑案
號：93年度偵字第18727 號），提起上訴，本院管轄之第二審合
議庭判決如左：
    主  文
上訴駁回。
    事  實
一、甲○○自民國93年1 月中旬某日起，以月薪新臺幣（下同）
    28,000元之代價，受僱於林明宏（業自經本院以94年度易字
    第39 3號判處有期徒刑6 月在案）自85年8 月15日起所經營
    坐落在高雄市○○區○○街552 號1 樓公眾得出入之「尚介
    新遊藝場」（已向高雄市政府申請辦理電子遊戲場營利事業
    登記在案），擔任服務人員，負責開分、兌換點數卡及現金
    之工作，其與林宏明共同基於常業賭博之犯意聯絡，以附表
    至所示之電動賭博機具，供不特定人以現金開分換取分
    數，再以電動賭博機具不同之比例計算分數之增減兌換現金
    賭博財物，恃此營業收入及薪資維生，其賭博方式為賭客先
    在店家任選電動賭博機具，再依機具內比例不同換錢開分或
    由賭客直接將硬幣投入機具內將現金兌換為機具之分數，賭
    客憑其所開分數於機具內押注，如押中，則依壓中之倍數累
    積積分，不玩時，賭客可以累積之分數向甲○○示意洗分兌
    換等值之硬幣；如未押中，該次賭資則歸林明宏所有。嗣於
    同年9 月25日凌晨3 時45分許，適有賭客乙○○（業經本院
    以94年度簡字第455 號刑事簡易判決判處罰金1,000 銀元確
    定）在上開遊藝場內，把玩電動賭博機具「大象王國」（聲
    請處刑書誤繕為「大象王」累積200 分以後，以其所得積分
    向甲○○要求洗分，經甲○○確認並交付10元硬幣20枚後，
    為喬裝之警員丙○○當場查獲，並扣得如附表所示之電動賭
    博機具57台（含ＩＣ板57塊）、林明宏所有供賭博所用之點
    數卡110 張、報表5 張及櫃檯內之現金36,640元、機具內之
    現金14,970元。
二、案經高雄市政府警察局三民第二分局報請臺灣高雄地方法院
    檢察署檢察官偵查起訴。
    理  由
壹、證據能力之說明：
    按被告以外之人（包括證人、鑑定人、告訴人、被害人及共
    同被告等）於檢察事務官、司法警察官或司法警察調查中所
    為之陳述，與審判中不符時，其先前之陳述具有較可信之特
    別情況，且為證明犯罪事實存否所必要者，得為證據，刑事
    訴訟法第159 條之2 定有明文。本案證人乙○○於警詢時之
    供述與本院審理時證述其係以投幣所剩餘之積分（而非把玩
    機台所贏之積分）向店家兌換現金之內容並不相符，本院審
    酌證人乙○○於警詢時之供述距案發日較近，當時記憶自較
    深刻，可立即反應所知，不致因時隔日久而遺忘案情，且較
    無來自被告同庭在場之壓力而出於虛偽不實之指證，或事後
    串謀而故為迴護被告之機會，再參以證人乙○○先前於警詢
    中所述係出於自由意志，並非受員警之強暴、脅迫、利誘或
    其他不正方法所為之非任意性陳述，及乙○○之警詢筆錄亦
    經其閱覽簽名之事實，業經證人乙○○於本院具結證述明確
    等情（見本院卷第65頁）觀之，顯見證人乙○○於警詢之陳
    述客觀上應具有較可信之特別情況，且亦為證明犯罪事實存
    否所必要，其於警詢中之證言自具有證據能力。
貳、認定犯罪之證據及論罪科刑之理由：
一、訊據被告甲○○固坦承有於前揭時、地以月薪28,000元之代
    價，受僱於另案被告林明宏所經營之「尚介新遊藝場」，擔
    任現場服務人員，負責開分、洗分、兌換點數卡及現金之工
    作，嗣於上揭時間為警查獲其拿20枚10元硬幣交付客人乙○
    ○之事實，惟矢口否認有何常業賭博之犯行，辯稱：該遊藝
    場並沒有以積分兌換現金之方式賭博財物，只可以積分兌換
    點數卡，因客人乙○○洗分時，有表示要把玩投幣式機台，
    伊才兌換20枚硬幣要讓他打玩云云。
二、經查：
  (一)另案被告林明宏所經營之「尚介新遊藝場」，確實允許客人
    以把玩店內電動機具所累積之分數向服務人員兌換硬幣，被
    告甲○○於右揭時地，因客人即另案被告乙○○表示洗分20
    0 分，而兌換10元硬幣20枚予乙○○之事實，業據被告甲○
    ○於本院審理中供稱：因客人乙○○打玩機台後剩200 分，
    乙○○說要換玩投幣式機台，因該機台沒有辦法開分的只能
    用投幣的方式，所以換硬幣給乙○○到投幣式的機台玩等語
    （見本院卷第71頁），並據證人乙○○於警詢時證稱：伊於
    93年9 月25日凌晨2 時50分許進入尚介新遊藝場，伊坐在大
    門左邊第4 號機台大象王國小瑪莉電玩賭博財物，賭法是以
    現金向店家兌換開分與機台對賭，打完結算後再以積分向店
    家兌換現金，伊今天是向店內男員工兌換，每100 元兌換10
    0 分，積分兌換現金亦依此比率兌換，當時機台顯示為200
    分，伊隨即叫來男店員洗分，店員察看後隨即拿取10 元 硬
    幣20枚共計200 元交付給伊而當場為警查獲等語綦詳（見警
    卷第7 頁背面、第8 頁）；證人即查獲之警員丙○○於本院
    審理時亦證稱：當時喬裝成客人到現場查訪，在伊旁邊的客
    人乙○○在伊查獲20分鐘之前就有兌現過1 次，只是動作太
    快沒有辦法查獲，之後乙○○機台上有積分200 分，就跟服
    務人員要求洗分，服務人員給乙○○20個10元硬幣，然後把
    機台分數洗掉，伊就當場查獲等語明確（見本院卷第29頁）
    ，顯見另案被告林明宏所經營之「尚介新遊藝場」確有允許
    客人可以向服務人員兌換硬幣等情無疑。
  (二)按刑法上之賭博罪，係指依偶然之勝負，定財物之得失為要
    件，凡以勝負繫以偶然之事實，並非事前所能預知者，即為
    賭博，並無方法之限制。其所謂財物，係指金錢或其他有經
    濟上價值之有體物而言。被告經營之「尚介新遊藝場」內所
    擺設之電動機具，既係由客人直接將硬幣投入機具內開分或
    以現金交由服務人員開分，再由賭客憑其所開分數於機具內
    押注，客人如押中，則依押中之倍數累積積分，不玩時，賭
    客可以累積之分數向服務人員兌換硬幣；如未押中，該次賭
    資則歸另案被告林明宏所有，乃係以偶然之勝負，決定財物
    之得失，揆諸前揭之說明，自屬賭博無疑，並不因所得財物
    之形式究係硬幣或紙鈔而有不同。
  (三)被告甲○○雖辯稱兌換硬幣係為供乙○○打玩投幣式機台，
    並非賭博行為云云。然查，客人乙○○欲把玩之電動機具是
    否必須投入硬幣始能啟動，市面是否並無現成之代幣足資購
    入使用，原與「尚介新遊藝場」是否允許客人以積分兌換現
    金，並無必然之關係，若該遊藝場僅為便利客人把玩投幣式
    電動機具，而無藉此方式使客人得以將把玩該遊藝場內擺設
    之電動賭博機具累積之分數兌換為等值之財物，僅須允許客
    人得於現場以現金兌換硬幣，以供把玩投幣式機具之用即可
    ，實無允許客人得以積分兌換為等值硬幣之必要？況且硬幣
    原係流通貨幣，於我國境內均可流通使用，而將客人之積分
    兌換為硬幣以後，對於客人將如何使用兌換所得之硬幣，並
    無干涉之可能，為一般人所知，亦為被告甲○○及另案被告
    林明宏及被告甲○○所應知，然另案被告林明宏及被告甲○
    ○仍願將客人之積分兌換為硬幣，顯然應有藉此方式使客人
    得以將把玩該遊藝場內擺設之電動賭博玩具所累積之分數兌
    換為等值財物之意。再者，被告甲○○於兌換硬幣予客人乙
    ○○時，並無法確認客人乙○○確實會將所兌換之硬幣投入
    投幣式電動機具把玩，亦未有任何措施防止客人乙○○必須
    將該硬幣悉數打玩完畢而不得帶走之事實，亦據被告甲○○
    供承在卷（見本院卷第72頁），衡諸常情，若「尚介新遊藝
    場」無意藉此方式使客人得以將把玩該遊藝場內擺設之電動
    賭博機具累積之分數兌換等值之財物，自應於所兌換之硬幣
    交予客人時，再三告誡客人不可任意將硬幣帶出，並嚴加防
    備客人將兌換之硬幣任意帶出，豈有於服務人員兌換硬幣予
    客人時，未要求服務人員嚴加監視客人有無將10元硬幣帶走
    之可能？益徵被告甲○○所辯兌換硬幣僅在便利乙○○把玩
    投幣式電動機具云云，無非事後卸責之詞，不足採信。
  (四)按刑法上規定之常業犯，指反覆以同種類行為為目的之社會
    活動之職業性犯罪而言，至於犯罪所得之多寡，是否恃此犯
    罪為唯一之謀生職業，則非所問（最高法院85年度台上字第
    510 號判例可參），亦即刑法上之常業犯並不以行為人無其
    他職業為要件，只要行為人有反覆從事某種行為，並以該項
    行為之所得供作日常生活給養所須，有此主觀之意思，暨客
    觀之事實表現即為已足，且與其營業時間之長短無關。另案
    被告林明宏所經營之「尚介新遊藝場」內擺設之電動賭博機
    具多達57台，又以月薪28,000元僱用被告甲○○擔任現場服
    務人員，顯見另案被告林明宏所經營之「尚介新遊藝場」規
    模不小，且經常反覆與人賭博，從中獲取營利，並以賭博贏
    利供應生活之資，自係以賭博為常業，而被告甲○○既負責
    開分、洗分及兌換點數卡、賭金之工作，當係參與常業賭博
    之行為甚明。
  (五)綜上所述，被告上開所辯顯係卸責之詞，不足採信。此外，
    復有如附表所示之電動賭博機具57台（含ＩＣ板57塊）、點
    數卡110 張、報表5 張及櫃檯內之現金36,640元、機具內之
    現金14,970元扣案足資佐證，本件事證明確，被告犯行洵堪
    認定。
三、核被告甲○○所為，係犯刑法第267 條之常業賭博罪。其與
    另案被告林明宏間，就上開犯行，有犯意聯絡及行為分擔，
    為共同正犯。
四、原審因依刑法第28條、第267 條、第41條第1 項前段、第26
    6 條第2 項、第38條第1 項第2 款，罰金罰鍰提高標準條例
    第1 條前段、第2 條之規定，並審酌被告甲○○受僱於「尚
    介新遊藝場」長達9 個月，及該遊藝場擺放之賭博性電動機
    具高達57台，規模不小，助長賭博投機風氣，危害社會善良
    風俗，且於犯後否認犯罪，毫無悔意，惟念其僅係受僱領薪
    階級，及其並無犯罪前科，素行良好等一切情狀，量處有期
    徒刑5 月，並諭知有期徒刑如易科罰金，以300 元折算1 日
    ，並敘明扣案如附表編號至所示之物，係共犯林明宏所
    有之物，業據其供承在卷（見警卷第2-3 頁），且附表編號
    至所示之物係當場賭博之器具、編號所示之物屬在賭
    檯之財物、編號所示之物屬在兌換籌碼處之財物（附表編
    號至所示之物，均置放於公眾得出入之場所，參照司法
    院82廳刑一字第05283 號函見解，應依刑法第266 條第2項
    規定宣告沒收）、編號至所示之物係供賭博犯罪所用之
    物，依據共犯應就全部犯罪事實負責之理論，依刑法第266
    條第2 項、刑法第38條第1 項第2 款之規定（詳如附表所示
    ），宣告沒收之。認事用法，核無不合，量刑亦屬妥適。被
    告上訴意旨，仍執前詞，否認犯罪，指摘原判決不當，為無
    理由，應予駁回。
四、據上論斷，應依刑事訴訟法第455 條之1 第3 項、第368 條
    ，判決如主文。
本案經檢察官吳協展到庭執行職務。
中　　華　　民　　國　　94　　年　　8 　　月　　19　　日
                  刑事第一庭  審判長法  官  裕斗
                                    法  官  方百正
                                    法  官  廖純卿
中　　華　　民　　國　　94　　年　　8 　　月　　22　　日
                                    書記官  劉企萍
附錄本案論罪法條
中華民國刑法第267條
以賭博為常業者，處 2 年以下有期徒刑，得併科 1 千元以下罰
金。
附表
┌───┬────────┬─────┬─────────────────┐
│編號  │ 　物　品       │　數　量  │ 沒收與否及其依據                 │
├───┼────────┼─────┼─────────────────┤
│    │滿貫大亨（含ＩＣ│捌台      │另案被告林明宏所有，屬當場賭博之器│
│      │板）            │          │具，依刑法第266 條第2 項規定，無論│
│      │                │          │屬於犯人與否，沒收之              │
├───┼────────┼─────┼─────────────────┤
│    │金象王（含ＩＣ板│壹台      │同右                              │
│      │）             │          │                                  │
├───┼────────┼─────┼─────────────────┤
│    │大象王國（含ＩＣ│壹台      │同右                              │
│      │板）            │          │                                  │
├───┼────────┼─────┼─────────────────┤
│    │龍飛鳳舞（含ＩＣ│壹台      │同右                              │
│      │板）            │          │                                  │
├───┼────────┼─────┼─────────────────┤
│    │超級神農（含ＩＣ│壹台      │同右                              │
│      │板）            │          │                                  │
├───┼────────┼─────┼─────────────────┤
│    │彩金魔象（含ＩＣ│臺台      │同右                              │
│      │板              │          │                                  │
├───┼────────┼─────┼─────────────────┤
│    │大舞台（含ＩＣ板│壹台      │同右                              │
│      │）              │          │                                  │
├───┼────────┼─────┼─────────────────┤
│    │瑪麗大戰（含ＩＣ│壹台      │同右                              │
│      │板）            │          │                                  │
├───┼────────┼─────┼─────────────────┤
│    │超世紀賓果（含Ｉ│伍台      │同右                              │
│      │Ｃ板）          │          │                                  │
├───┼────────┼─────┼─────────────────┤
│    │台灣大老二（含Ｉ│壹台      │同右                              │
│      │Ｃ板）          │          │                                  │
├───┼────────┼─────┼─────────────────┤
│    │迷十三（含ＩＣ板│伍台      │同右                              │
│      │）              │          │                                  │
├───┼────────┼─────┼─────────────────┤
│    │夢幻金明星（含Ｉ│伍台      │同右                              │
│      │Ｃ板）          │          │                                  │
├───┼────────┼─────┼─────────────────┤
│    │七ＰＫ（含ＩＣ板│貳拾參台  │同右                              │
│      │）              │          │                                  │
├───┼────────┼─────┼─────────────────┤
│    │鑽石列車（含ＩＣ│參台      │同右                              │
│      │板）            │          │                                  │
├───┼────────┼─────┼─────────────────┤
│    │賭資（機台內查扣│新臺幣（下│另案被告林明宏所有之物，屬在賭檯之│
│      │）              │同）壹萬肆│財物，依刑法第266 條第2 項規定，無│
│      │                │仟玖佰柒拾│論屬於犯人與否，沒收之            │
│      │                │元        │                                  │
├───┼────────┼─────┼─────────────────┤
│    │賭資（店內查扣）│參萬陸仟陸│另案被告林明宏所有，屬在兌換籌碼處│
│      │                │佰肆拾元  │之財物，依刑法第266 條第2 項規定，│
│      │                │          │無論屬於犯人與否，沒收之          │
├───┼────────┼─────┼─────────────────┤
│    │點數卡（一千分）│肆拾肆張  │另案被告林明宏所有供犯賭博罪所用之│
│      │                │          │物，依刑法第38條第1 項第2 款之規定│
│      │                │          │宣告沒收                          │
├───┼────────┼─────┼─────────────────┤
│    │點數卡（五百分）│參拾陸張  │同右                              │
│      │                │          │                                  │
├───┼────────┼─────┼─────────────────┤
│    │點數卡（一百分）│參拾張    │同右                              │
├───┼────────┼─────┼─────────────────┤
│    │報表            │伍張      │同右                              │
└───┴────────┴─────┴─────────────────┘
